最高法院刑事判決　　　　　　九十四年度台上字第四四０七號
　　上　訴　人　甲○○
　　　　　　　　　　　　號
　　選任辯護人　許漢鄰律師
　　上　訴　人　乙○○
　　　　　　　　　　　　76號.
　　選任辯護人　武燕琳律師
　　上　訴　人　丙○○
　　　　　　　　　　　　6號
上列上訴人等因強盜案件，不服台灣高等法院台中分院中華民國
九十一年七月二十三日第二審判決（九十一年度上訴字第六二六
號；起訴案號：台灣南投地方法院檢察署九十年度偵字第三三八
五號），提起上訴，本院判決如下：
    主  文
上訴駁回。
    理  由
按刑事訴訟法第三百七十七條規定：上訴於第三審法院，非以判
決違背法令為理由，不得為之。是提起第三審上訴，應以原判決
違背法令為理由，係屬法定要件；如上訴理由狀並未依據卷內訴
訟資料具體指摘原判決不適用何種法則或如何適用不當，或所指
摘原判決違法情事，顯與法律規定得為第三審上訴理由之違法情
形不相適合時，均應認其上訴為違背法律上之程式，予以駁回。
本件原判決認定上訴人丙○○、乙○○、甲○○有原判決事實欄
所載強盜犯行，因而撤銷第一審之科刑判決，變更檢察官之起訴
法條，改判依想像競合犯規定，從一重論處丙○○、乙○○意圖
為自己不法之所有，結夥三人以上，於夜間侵入住宅，以強暴、
脅迫至使不能抗拒而取他人之物，未遂罪刑；及論處甲○○幫助
意圖為自己不法之所有，結夥三人以上，於夜間侵入住宅，以強
暴、脅迫至使不能抗拒而取他人之物，未遂罪刑，已敘述其所憑
之證據及認定之理由。並依據卷內證據資料，逐一指駁上訴人等
否認有強盜犯行，丙○○辯稱：因甲○○告知楊文潭於拒絕借錢
之餘，猶出言嘲笑奚落，遂萌恐嚇與教訓楊文潭之念，並無強盜
財物之意圖，且在楊文潭住家附近，即離開汽車，不知乙○○等
三人如何進入楊文潭住處，嗣於接到乙○○之電話後，始再前往
楊文潭住家附近搭載乙○○等人離開，並非在旁把風；乙○○辯
稱：渠基於替丙○○出氣之意思，參與本件行動，自始均無傷害
楊文潭或強取財物之意；甲○○辯稱：渠對於丙○○等人之犯行
，毫不知情，並未於牌局中以電話與丙○○聯絡，向丙○○報告
楊文潭行蹤，且渠與丙○○當晚最後一通通話紀錄係誤觸手機之
發話按鍵所致，況於案發後，接到楊文潭電話詢問，即趕往楊文
潭住處，警察未懷疑渠通風報訊各云云。無非卸責之詞，均不足
採取。且說明丙○○另辯稱：膠帶及手套係乙○○委託渠代為購
買供搬家所用，無非臨訟杜撰之詞，要非可採。乙○○於第一審
請求傳喚證人曾玉美，核無必要。乙○○於第一審辯稱：渠尚有
二十餘萬元存款及渠於大陸、蘇聯邊境從事貿易而有正當工作，
欠缺強盜取財之動機云云，請求調閱相關存摺、護照及入出境資
料等，經核亦無必要。又丙○○、乙○○，雖於第一審尚辯稱：
渠等於警詢時均遭警方不當利誘及疲勞訊問之語。丙○○且稱：
員警係以坦承事實可獲檢察官諭知交保獲釋為不當利誘云云，均
顯悖離常情，尚難認有何非出於任意性之重大瑕疵可言，丙○○
聲請傳喚證人范雅雁、吳明霖、吳俊欣，核無必要。所為合法之
事實認定，俱有卷內證據資料足憑，從形式上觀察，原判決並無
違法之情形存在。上訴意旨丙○○略稱：上訴人因楊文潭夫妻於
拒絕借錢之餘，猶出言嘲笑奚落，告知乙○○欲以恐嚇手段報復
，不知乙○○等人竟結夥他人欲強盜楊文潭夫妻之財物，乙○○
等人之行為，顯已超越原計畫之範圍，上訴人當時人在外面，乙
○○侵入楊文潭住宅後，欲強盜財物，非上訴人所能預見。且共
犯彭明中於檢察官偵查時，亦稱乙○○找渠同去，表示與對方有
債務，未提及上訴人，益見乙○○受上訴人之託，欲教訓楊文潭
夫妻。上訴人之犯意，僅止於妨害自由或傷害。乙○○略稱：丙
○○於案發時，既在楊文潭住處外把風，對於其他共犯在楊文潭
家中所為，自應無從知悉，故丙○○於九十年九月二十日偵查時
所為「（今年九月十日凌晨一點五十分許，你們有無到南投市○
○○路四一五號楊文潭家中，將楊文潭夫妻用塑膠帶綁起來，彭
明中拿著槍壓住他們，叫其交出錢來）是」之陳述，顯與事實有
違，難作為認定事實之依據。且依丙○○該次訊問時之其他供述
，無從認定上訴人起意強盜。丙○○於偵查中亦陳稱警詢中所言
，其中某些事實有出入，其意即指上訴人之目的，僅在於教訓楊
文潭。另依楊文潭及楊邱靜秋分別於警詢、第一審、原審時陳述
侵入其之住宅後一切所為，及上訴人不知楊憶欣尚在屋內，而於
被楊憶欣發覺且大聲喝叱後，即匆忙逃出屋外等情，顯見上訴人
等並無強盜之不法意圖。又衡以常情，計畫遂行強盜行為時，應
已論及犯罪所得之分配，原審以丙○○之選任辯護人於偵查中所
提出答辯狀載稱「乙○○於前往被害人住處途中，曾表示將分給
其三成報酬」，為認定犯罪事實之證據，與經驗及論理法則有違
。甲○○略稱：丙○○可能因上訴人不加入強盜行動而懷恨於心
，故為不利之供述，指上訴人以行動電話聯絡給與信息而施以助
力。又原判決已認定乙○○、丙○○計畫強盜而借得玩具手槍並
租用自用小客車為交通工具後，約上訴人在南投縣消防局前見面
，當時乙○○、丙○○之強盜計畫已定，上訴人自無幫助強盜之
犯行，且丙○○供稱「乙○○於前往被害人住處途中，曾表示將
分給渠三成報酬」，上訴人並未分贓任何利益，益見上訴人自始
並未幫助彼等實施強盜之犯行，亦無以物質或精神上之助力，予
以他人實施強盜犯罪之便利各云云。惟取捨證據及認定事實，乃
事實審法院職權之行使，其對證據證明力所為之判斷，苟係基於
吾人日常生活之經驗，而未違背客觀上應認為確實之定則，並已
敘述其何以為此一判斷之理由者，即不能指為違法。查丙○○於
九十年九月二十日偵查中，經檢察官訊以「今年九月十日凌晨一
點五十分許，你們有無到南投市○○○路四一五號楊文潭家中，
將楊文潭夫妻用塑膠帶綁起來，彭明中拿著槍壓住他們，叫其交
出錢來」後，供稱「是。當天是我開車載乙○○、彭明中、綽號
『春萬』去楊文潭他家。他們三人進入屋內，我在外面把風」，
有卷附偵訊筆錄可稽。上開內容，核係就其如何參與本件犯行所
為之供述。自不得擷取其供述之一部，徒依己意指摘原判決違法
。又查原審已就如何綜合丙○○、乙○○、甲○○於警詢、偵查
、第一審、原審之供述，與被害人楊文潭、楊邱靜秋及證人楊憶
欣於警詢、第一審、原審之證述，及扣案膠帶、手套等物，於判
決理由內詳予論述說明如何認定丙○○、乙○○、甲○○犯罪。
核無丙○○、乙○○、甲○○所指摘違法之情形存在。而甲○○
上訴意旨另指：上訴人於九十年九月九日晚上，雖以行動電話與
丙○○通話，惟內容與本件案情無關，曾向原審法院聲請向有關
電信機構調閱查證談話內容，原審未予調查，亦未於判決內說明
理由，僅憑丙○○片面供述，認定其有幫助強盜之犯行，顯有違
誤云云。查電信機構就二人間之通話情形，依其設備，僅能記錄
發（受）話號碼、通話時間等項目，無從由記錄得知通話內容。
原審未依其之聲請，就無從取得之通話內容予以調查，亦未於判
決內有所說明，所踐行之訴訟程序，雖稍有欠洽，然於判決無影
響，依刑事訴訟法第三百八十條規定，亦不得執為上訴第三審之
適法理由。至丙○○之選任辯護人於偵查中所提出答辯狀載稱「
乙○○於前往被害人住處途中，曾表示將分給其三成報酬」云云
。稽之卷內資料，丙○○於第一審審理時詢以：是誰說要分三成
款項給你？答：「我忘記是誰說的，當時是開玩笑說的」，有審
理筆錄在卷足憑。已足證明丙○○、乙○○於夥同彭明中及綽號
「春萬」之男子前往楊文潭住處途中，確有該部分之談話，原判
決採為判決基礎，即非無憑。乙○○上訴意旨執此指摘原判決有
違背證據及論理法則之違法，亦非得據為第三審上訴之適法理由
。末查關於強盜行為，於懲治盜匪條例廢止後，應如何適用刑法
規定論處一節，原審已於判決理由二詳為說明，並無適用法則不
當之違法。丙○○、甲○○徒憑己見，指摘原判決有適用法則不
當之違法，顯非依據卷內資料執以指摘之適法上訴第三審理由。
衡以上述說明，應認上訴人等之上訴均為違背法律上程式，予以
駁回。
據上論結，應依刑事訴訟法第三百九十五條前段，判決如主文。
中　　華　　民　　國　九十四　年　　八　　月　 十二 　日
                      最高法院刑事第十一庭
                          審判長法官  洪　清　江
                                法官  石　木　欽
                                法官  李　伯　道
                                法官  韓　金　秀
                                法官  林　勤　純
      本件正本證明與原本無異
                                      書  記  官
中　　華　　民　　國　九十四　年　　八　　月　 十九 　日
                                                      Ｃ
